臺灣高雄地方法院刑事判決　　　　　　 100年度訴緝字第20號
公　訴　人　臺灣高雄地方法院檢察署檢察官
被　　　告　黃萬亭
指定辯護人　本院公設辯護人黃秋葉
上列被告因違反麻醉藥品管理條例等案件，經檢察官提起公訴（
82年度偵字第21760 號），本院判決如下：
    主  文
黃萬亭犯非法販賣化學合成麻醉藥品未遂罪，處有期徒刑貳年拾
月。
    事  實
一、黃萬亭明知安非他命業經行政院衛生署公告列入麻醉藥品管
    理，不得非法持有、販賣，竟仍意圖營利，基於非法販賣化
    學合成麻醉藥品安非他命之犯意，於民國82年9 月26日上午
    10時許，在其友人林基煌位於高雄市前鎮區○○○路611 號
    2 樓之公司前，欲以新臺幣（下同）4,000 元之價格，販賣
    不詳數量之化學合成麻醉藥品安非他命1 包予姓名年籍不詳
    、綽號「阿波」之成年男子，藉此以牟利，然於「阿波」將
    購買安非他命之款項交予黃萬亭，而由「阿波」之友人卓瑞
    仁代為收受上開安非他命時，適為林基煌所發現，林基煌遂
    出言指責黃萬亭：「要賣安非他命，不要到我店裡來」等語
    ，並出手毆打黃萬亭，黃萬亭隨即將上開安非他命自卓瑞仁
    手中取回，其非法販賣化學合成麻醉藥品安非他命之犯行因
    而未能得逞。嗣因卓瑞仁於82年10月10日晚上10時30分許，
    在林基煌上開公司處為警查獲施用安非他命之犯行，而供出
    上情，始循線查獲。
二、案經高雄市政府警察局前鎮分局移送臺灣高雄地方法院檢察
    署檢察官偵查起訴。
    理  由
壹、程序部分（證據能力之審查）：
一、按被告以外之人於審判外向法官所為之陳述，得為證據，刑
    事訴訟法第159 條之1 第1 項定有明文。經查，證人即同案
    被告卓瑞仁於本院83年度訴字第1219號案件審理時之供述，
    對於被告黃萬亭而言，具有被告以外之人審判外陳述之性質
    ，屬傳聞證據，經本院依法提示予以調查，被告及辯護人雖
    對此均表示無證據能力（見本院訴緝卷第35頁），然依上開
    刑事訴訟法第159 條之1 第1 項之規定，既係向法官所為之
    陳述，自得作為本案證據使用。
二、次按被告以外之人於偵查中向檢察官所為之陳述，除顯有不
    可信之情況者外，得為證據，刑事訴訟法第159  條之1 第1
    項亦定有明文。經查，證人即同案被告卓瑞仁及證人林基煌
    於偵查中向檢察官所為之陳述，對於被告而言，具有被告以
    外之人審判外陳述之性質，屬傳聞證據，經本院依法提示予
    以調查，被告及辯護人雖對此均表示無證據能力（見本院訴
    緝卷第35頁），然經本院審酌該等書面作成時，並無任何違
    法情事，且距離案發之時較為接近，上開證人之記憶應較為
    清晰、可信，可知上開證人於偵查中所證述內容，並無任何
    顯有不可信之情況，自應適宜作為本案之證據使用。又辯護
    人雖為被告辯護稱：上開證人之證述未經具結，不具證據能
    力云云（見本院訴緝卷第35頁），然上開證人卓瑞仁及林基
    煌於偵查中，均係以被告之身份應訊，而非以證人之身分作
    證，自無庸依法具結，而與刑事訴訟法第158 條之3 所定：
    「『證人』依法應具結而未具結者，其證言不得作為證據」
    之規定不符，辯護人執此抗辯：上開證人於偵查中之供述無
    證據能力云云，尚有未合，附此敘明。
貳、實體部分：
一、訊據被告黃萬亭矢口否認有何非法販賣化學合成麻醉藥品安
    非他命未遂之犯行，辯稱：伊於上開時、地並未見過卓瑞仁
    ，亦未以4,000 元販賣安非他命給卓瑞仁及「阿波」，也沒
    有將安非他命交給卓瑞仁，伊是冤枉的云云。經查：
  (一)訊據證人即同案被告卓瑞仁於偵查及本院83年度訴字第1219
    號案件審理時均供稱：於82年9 月26日上午10時許，伊朋友
    「阿波」在林基煌之公司前，向被告買過安非他命1 包，伊
    當時跟「阿波」在一起，因為「阿波」要拿4,000 元給被告
    ，所以才由伊收取安非他命，但是林基煌打了被告，並罵被
    告為何在公司賣安非他命，被告就從伊手上拿回安非他命等
    語屬實（見偵卷第17頁反面、第18頁，本院訴字卷第14頁反
    面）；而證人即現場目擊之林基煌於偵查時亦證稱：於82年
    9 月26日左右，伊看到卓瑞仁在伊的公司前向被告買過1 包
    安非他命，當時伊有看到另1 男子跟卓瑞仁在一起，是被告
    將安非他命交給卓瑞仁，伊問卓瑞仁拿什麼東西，卓瑞仁說
    「安仔」，所以伊就打了被告，並告訴被告說要賣安非他命
    ，不要到伊店裡來，被告就從卓瑞仁手上拿回安非他命等語
    明確（見偵卷第16、17頁），復於本院審理時證稱：伊有看
    到被告與「阿波」好像在交東西，所以伊才罵人，當時給東
    西的人是被告沒有錯，但伊不知道「阿波」本名等語綦詳。
    另佐以上開2 位證人亦均於本院審理時證稱：上開偵查筆錄
    均由渠等親自簽名、捺印，檢察官於訊問過程並無對渠等不
    法對待及強暴脅迫等語無疑（見本院訴緝卷第69頁反面、第
    70頁、第72頁正、反面），則證人卓瑞仁、林基煌上開供述
    內容既係本於渠等之自由意識所為之陳述，且質諸渠等供述
    內容，就被告非法販賣安非他命之時間、地點、金額、對象
    、交易過程等重要情節均能清楚證述，且亦彼此勾稽相符，
    苟非真有其事，證人卓瑞仁、林基煌焉能為如此明確，且情
    節相符之證述？顯見上開證人之供述內容，應非虛構。另參
    以證人卓瑞仁於本院審理時證述：其與被告並無仇隙等語（
    見本院訴緝卷第70頁正、反面），而證人林基煌亦於本院審
    理時證稱：伊於82年間販賣百貨及茶葉時，被告有向伊買過
    東西，被告來買東西時，若時間太晚會借住在伊上開公司處
    等語（見本院訴緝卷第70頁反面、第71頁反面），則證人卓
    瑞仁與被告往日既無仇隙，而證人林基煌與被告間並有生意
    往來，且偶而會借住在林基煌公司，顯見2 人間情誼非淺，
    均足認證人卓瑞仁、林基煌並無任何撰詞誣陷被告之動機及
    必要，益徵上開證人之供述應與事實相符，而堪採信。至被
    告雖以上開情詞置辯，然與本院上開調查證據結果相悖，應
    係臨訟卸責之詞，不足採信。
  (二)又本案雖因被告矢口否認犯行，且其非法販賣化學合成麻醉
    藥品犯行尚未等逞，而無從得知其非法販賣化學合成麻醉藥
    品安非他命所可獲得之利益為何。然非法販賣化學合成麻醉
    藥品，可處5 年以上有期徒刑，得併科5 萬元以下罰金，修
    正前麻醉藥品管理條例第13條之1 第2 項第1 款定有明文，
    是非法販賣化學合成麻醉藥品係屬嚴重違法之犯罪行為，苟
    遭逮獲，後果非凡，販售者於出售化學合成麻醉藥品時無不
    小心翼翼，不敢公然為之，且不論是化學合成麻醉藥品之包
    裝如何，均可由販售者任意分裝增減其重量及純度，而每次
    販賣之價格，亦隨雙方關係之深淺、資力、需求之程度等因
    素，由販售之人任意調整，顯見販售之人必有豐厚利得，否
    則豈有願冒罹重典之風險，而以原價或低於原價買賣化學合
    成麻醉藥品之理，足認被告確有藉由非法販賣化學合成麻醉
    藥品安非他命，以從中賺取買賣差價牟利之意圖甚明。
  (三)從而，本案事證明確，被告犯行堪予認定，應依法論科。
二、按行為後法律有變更者，適用行為時之法律，但行為後之法
    律有利於行為人者，適用最有利於行為人之法律，現行刑法
    第2 條第1 項定有明文。此條係規範行為後法律變更所生新
    舊法律比較適用之準據法，是此條本身雖經修正，惟尚無比
    較新舊法之問題，應一律適用裁判時之現行刑法第2 條規定
    以決定適用之刑罰法律。次按本次刑法修正之比較新舊法，
    應就罪刑有關之共犯、未遂犯、想像競合犯、牽連犯、連續
    犯、結合犯，以及累犯加重、自首減輕暨其他法定加減原因
    （如身分加減）與加減例等一切情形，綜其全部罪刑之結果
    而為比較，有最高法院95 年5月23日95年度第8 次刑庭會議
    決議可資參照。經查：
  (一)被告行為時，修正前麻醉藥品管理條例第13條之1 第2 項第
    1 款規定：「非法販賣者，處5  年以上有期徒刑，得併科5
    萬元以下罰金」；而於被告行為之後，毒品危害防制條例業
    已於87年5 月20日公布，自同年月22日起施行，而安非他命
    則公告列為第二級毒品，毒品危害防制條例第4 條第2 項規
    定：「販賣第二級毒品者，處無期徒刑或7 年以上有期徒刑
    ，得併科新臺幣700 萬元以下罰金」；嗣毒品危害防制條例
    復於98年5 月20日修正公佈，並已生效施行，修正後毒品危
    害防制條例第4 條第2 項規定：「販賣第二級毒品者，處處
    無期徒刑或7 年以上有期徒刑，得併科新臺幣1,000 萬元以
    下罰金」。相互比較上開規定後，上開毒品危害防制條例關
    於販賣安非他命之法定刑較重，被告犯後法律既已有變更，
    應依刑法第2 條第1 項前段規定，就本件被告非法販賣安非
    他命之行為，依被告行為時法即修正前麻醉藥品管理條例第
    13條之1 第2 項第1 款之非法販賣化學合成藥品罪論處。
  (二)又被告行為後，刑法業於94年2 月2 日修正公布，並於95年
    7 月1 日施行，其中關於：
  1.罰金刑部分，在刑法修正前，最低罰金數額，則依修正前刑
    法第33條第5 款之規定為銀元1 元以上，而經修正為：「罰
    金：新臺幣1,000 元以上，以百元計算之」，修正後刑法第
    33條第5 款所定罰金刑最低數額，較修正前提高，自以修正
    前刑法第33條第5 款規定較有利於被告。
  2.修正後刑法關於未遂犯規定之修正，僅係將修正前刑法第26
    條前段一般未遂犯之處罰效果，移列為裁判時刑法第25條第
    2 項後段，本件依行為時法及裁判時法均構成未遂犯，且均
    得按既遂犯之刑減輕之，適用結果並無不同。
  3.綜上整體比較結果，關於上開刑法條文之修正，以修正前之
    規定有利於被告，應整體適用修正前刑法之規定。
三、復按安非他命業經行政院衛生署公告列入麻醉藥品管理，不
    得非法持有、販賣。是本件被告黃萬亭既已著手將安非他命
    1 包交給與購毒者「阿波」同行之卓瑞仁，嗣因為被告之友
    人林基煌發現，並出手制止，被告之犯行始未能得逞，是核
    被告所為，係犯修正前麻醉藥品管理條例第13條之1 第3 項
    、第2 項第1 款之非法販賣化學合成麻醉藥品未遂罪。被告
    持有安非他命，進而非法販賣，其持有之低度行為應為販賣
    安非他命之高度行為所吸收，不另論罪。被告已著手於非法
    販賣化學合成麻醉藥品犯行之實施，於尚未完成交易前，即
    被林基煌發現，並出手制止，而未能得逞，為未遂犯，應依
    修正前刑法第26條前段規定，按既遂犯之刑度減輕其刑。爰
    審酌被告身值壯年，竟不思以正當途徑取得金錢，明知化學
    合成麻醉藥品安非他命戕害人體身心健康非輕，卻為圖獲利
    ，而販賣安非他命，行為實有不當，且惡性非輕，且犯後猶
    未能坦承犯行，惟念其僅有非法販賣1 次之犯行，且金額僅
    有4,000 元，數額非鉅，且在交易完成前即被林基煌發現而
    出手制止，其犯行因而未能得逞，尚未造成實質之危害，復
    衡其犯罪之動機、目的、手段、所生之危害等一切情狀，量
    處如主文所示之刑，以資懲儆。至本件被告所販售之化學合
    成麻醉藥品安非他命1 包，未據扣案，且距案發之時已經歷
    時18餘年，應可認定該包安非他命已另經施用或其他原因而
    滅失，故不予宣告沒收。
據上論斷，應依刑事訴訟法第299 條第1 項前段，修正前麻醉藥
品管理條例第13條之1 第3 項、第2 項第1 款，刑法第11條、第
2 條第1 項前段、第26條前段（修正前），判決如主文。
本案經檢察官盧葆清到庭執行職務。
中    華    民    國   100    年    4     月    27    日
                      刑事第五庭審判長法  官  李昆南
                                      法  官  葉文博
                                      法  官  陳盈吉
以上正本證明與原本無異。
如不服本判決，應於判決送達後10日內，向本院提出上訴狀。
中    華    民    國   100    年    4     月    27    日
                                      書記官  陳展榮
附錄本判決論罪科刑法條：
修正前麻醉藥品管理條例第13條之1 第2 項、第3 項
違反前條之規定，其屬於第2 條第1 款至第3 款之麻醉藥品者，
應分別依法處罰。
違反前條之規定，其屬於第2 條第4 款之麻醉藥品者，依左列規
定處罰：
一、非法輸入、製造、運輸、販賣者，處5 年以上有期徒刑，得
    併科5萬元以下罰金。
二、意圖販賣而非法持有者，處3 年以上10年以下有期徒刑，得
    併科3 萬元以下罰金。
三、意圖營利而非法為人施打者，處5 年以下有期徒刑，得併科
    2 萬元以下罰金。
四、非法施打吸用者，處3 年以下有期徒刑、拘役或1 萬元以下
    罰金。
五、非法持有者，處2 年以下有期徒刑、拘役或5 千元以下罰金
    。
前項第一款之未遂犯罰之。